臺灣新竹地方法院民事裁定  
111年度家調裁字第7號
聲  請  人  阮惠敏  



特別代理人  林彥苹律師（財團法人法律扶助基金會）
相  對  人  阮進桔  

            阮金柚  

上列當事人間給付扶養費事件，本院裁定如下：
    主  文
一、相對人阮進桔、阮金柚均應自民國111年2月1日起至聲請人
    死亡之日止，按月於每月25日前各給付聲請人新臺幣玖仟元
    。並均於本裁定確定後，如遲誤一期未履行，其後之12期（
    含遲誤當期）視為亦已到期。
二、聲請程序費用由相對人負擔。　　
    理  由
一、聲請意旨略以： 因本件聲請人屬極重度身心障礙人士，長
    期未能第三人溝通，導致其之言語能力、識別能力大幅下降
    ，無法與人通溝，應已達無法為意思表示或受意思表示之程
    度，須由第三人為其處理生活等事項，其亦無能力維持自身
    生活，有仰賴他人扶養之必要。本件聲請人因無法維持自身
    基本生活，而有仰賴第三人照護之必要，經社工協助下，將
    聲請人送至安養機構照護，經了解每月開銷計約新臺幣（下
    同）3萬元，另因尚有個人日常生活用品等費用支出，每月
    之費用預估約為4萬元。而聲請人現無婚姻關係，其父母也
    均已往生，參照前揭規定，應由兄弟姊妹對其負扶養之義務
    ，而聲請人之兄弟姊另因尚有個人日常生活妹共計四人，除
    相對人阮進桔、阮金柚外，尚有阮春貴、阮金生2人，但因
    聲請人之平日日常生活起居均係由阮春貴、阮金生2人協助
    ，其2人既已付出精神勞力，則就費用之分擔理應由相對人2
    人共同負擔，較為妥適，目前兩造達成的共識是相對人2人
    每月各給付聲請人9,000元，聲請人另外也還有低收入補助8
    ,000元。訴外人阮金生也同意支付聲請人每月9,000元至聲
    請人死亡之日止等語。並提出中華民國身心障礙證明為證。
二、相對人部分：
㈠、相對人阮進桔到庭陳稱：同意每月支付聲請人9,000元至聲請
    人死亡之日止。我們111年2月、3月、4月都已經給付了，已
    經匯到聲請人的帳戶內了。
㈡、相對人阮金柚到庭陳稱：同意每月支付聲請人9,000元至聲請
    人死亡之日止。
三、查當事人就不得處分之事項，其解決事件之意思已甚接近或
     對於原因事實之有無不爭執者，得合意聲請法院為裁定；
    法 院為裁定前，應參酌調解委員之意見，依職權調查事實
    及必 要之證據，並就調查結果使當事人或知悉之利害關係
    人有陳 述意見之機會；家事事件法第33條第1項、第2項定
    有明文 。扶養義務之減輕或免除，依民法第1118條之2規定
    ，應由法院判斷，雖屬當事人不得處分之事項，然兩造於11
    1年3月16日依前開規定合意聲請本院為裁定，並無不合。
四、按兄弟姊妹相互間互負扶養之義務；負扶養義務者有數人時
    ，應依直系血親卑親屬、直系血親尊親屬、家長、兄弟姊妹
    、家屬、子婦女婿及夫妻之父母之順序定其履行義務之人；
    受扶養權利者，以不能維持生活而無謀生能力者為限，民法
    第1114條第3款、第1115條第1項、第1117條第1項分別定有
    明文。又所謂不能維持生活，係指無財產足以維持生活而言
    ，如能以自己財產及勞力所得維持生活者，自無受扶養之權
    利（最高法院95年度台上字第829號判決、97年度台上字第8
    31號判決、98年度台上字第1791號判決意旨參照）。本件聲
    請人乃相對人2人之胞妹，有兩造戶籍資料在卷可稽（見本
    院卷第16至18、73頁），查聲請人主張其為極重度身心障礙
    人士，現安置於龍華精神護理之家，目前並無謀生能力，名
    下亦無財產足以維持生活等情，為兩造所不爭執。茲相對人
    2人表明可按月各給付聲請人9,000元，從111年2月起連同3
    、4月份均已支付匯入聲請人帳戶內，聲請人亦為同意，核
    屬適當，並斟酌兩造之合意，酌定相對人2人給付起始日為1
    11年2月1日；並為使相對人2人切實履行，依家事事件法第1
    26條、第100條第4項規定，併諭知自本裁定確定時起，如一
    期不履行時，其後12個月之期間視為亦已到期。另慮及聲請
    程序中履行期陸續屆至之情形，非相對人2人故為拖欠所致
    ，是前揭喪失期限利益之條件，應自本裁定確定後，如相對
    人有逾期不履行者，始為生效，併此附敘。
五、依家事事件法第125條第2項、第104條第3項，裁定如主文。
中　　華　　民　　國　　111 　年　　4 　　月　　14　　日
               家事法庭  法　　　官  林建鼎 
以上正本係照原本作成。
如對本裁定抗告，須於裁定送達後10日之不變期間內，向本院提
出抗告狀（需附繕本），並繳納抗告費新臺幣1,000元。
中　　華　　民　　國　　111 　年　　4 　　月　　14　　日
                         書　記　官　林毓青